【裁判字號】    88,上訴,2726
【裁判日期】    890229
【裁判案由】    公共危險
【裁判全文】
臺灣高等法院臺中分院刑事判決                  八十八年度上訴字第二七二六號
    上  訴  人
    即  被  告  甲○○
    選任辯護人  蔡坤旺
右上訴人因公共危險案件，不服臺灣南投地方法院八十七年度訴字第三二六號中華民
國八十八年九月二十三日第一審判決（起訴案號：臺灣南投地方法院檢察署八十七年
度偵字第二八○六號），提起上訴，本院判決如左：
    主      文
上訴駁回。
甲○○緩刑肆年。
    事      實
一、甲○○明知其所有、座落於南投縣埔里鎮○○段四八三號部分土地，業於民國（
    以下同）八十二年八月十二日經南投縣政府認定為現有巷道在案，係供公眾通行
    之道路，嗣後因否認提供該筆土地如附圖所示Ａ部分為現有巷道，於八十四年九
    月間，將該路段之路面、排水溝、路燈等物毀壞，並於其上種植檳榔樹及豎立水
    泥柱；後於八十五年六月十日，以鋼筋水泥建造約一公尺高、上繞鐵絲網之圍牆
    （此部份未經檢察官起訴）。延至八十七年三月二十四日經南投縣埔里鎮公所派
員將上開被圍路段上之圍牆、鐵絲網及所種植之檳榔樹剷除，始恢復通行；附近
    之住戶並集資鋪設柏油路面。詎甲○○竟另行起意，並基於概括之犯意，先於八
    十七年六月八日中午十二時四十分許，罔顧他人出入可能產生危險，僱用不知情
    之蔡瑞晃以拼裝車載運石塊，於附圖所示Ａ部分之位置堆放，以此方式，壅塞道
    路，致生往來之危險。經南投縣埔里鎮公所於八十八年三月二十三日再度派員將
    石塊清除，甲○○仍心有未甘，於八十八年三月二十八日、三月三十日二度均準
    備再度設置路障，阻礙交通，因附近住戶報警處理，始適時阻止，而未得逞。後
    於八十八年四月五日，甲○○又僱工，挖掘道路，並於附圖所示Ａ部分之土地上
    設路障，以此方式，再度壅塞道，致生往來之危險。
二、案經南投縣警察局埔里分局報請臺灣南投地方法院檢察署檢察官偵查起訴。
    理      由
一、訊據上訴人即被告甲○○（以下稱被告）矢口否認有右揭犯行，於原審法院辯稱
    ：伊有依約定提供一百四十五坪，係埔里鎮公所未經伊之同意，佔用伊之土地，
    將該巷道打通，供大眾使用，所以伊才將土地收回；且伊有放置警告標誌，應不
    致生人車往來之危險云云。嗣於本院又辯稱：南投縣政府訴願決定書理由內所稱
    長一百五十米、寬六米之巷道，乃指由右側起點起算一百五十公尺而言，依此計
    算，系爭土地並未在該巷道之範圍內云云。經查：
    （一）被告於八十七年六月八日及八十八年四月五日於附圖所示Ａ部分堆放石塊
          ，防礙道路通行，業據其供承不諱，核與證人蔡瑞晃、乙○證述情節相符
          ，並有照片五十七張附卷可參，復經臺灣南投地方法院檢察署檢察官於八
          十七年十月二十二日及原審法院於八十八年三月十六日到庭勘驗屬實，分
          別製有勘驗筆錄一紙附卷可憑。
    （二）又經檢察官及原審法院分別會同南投縣埔里地政事務所測量人員到場測量
          ，被告置放石塊等物之地點確係在忠實段四八三號土地上，有該所八十七
          年八月十日八七埔地二字第八五八六號及八十八年五月七日八八埔地二字
          第五三七七號函附之土地複丈成果圖各一紙附卷可憑。
    （三）而被告所佔用Ａ部分之土地，雖為被告所有，但已據南投縣政府於八十二
          年七月二十九日到場會勘，並指定為現有巷道，有南投縣政府八十二年八
          月十二日八二投府建都字第一一一五二八號函及會勘紀錄在卷可參，並據
          證人曾仁隆、詹唐光（見偵卷四八頁至五一頁）、許清欽、林農傑（見八
          十七年十二月二十一日訊問筆錄）、邱清圳（見八十八年一月十四日、八
          十八年五月十二日訊問筆錄）結證在卷。被告雖多次表示附圖Ａ部分之土
          地為其所有云云，多次提出異議，但經南投縣政府數次會勘，均認原指定
          巷道之處分並無錯誤，有八十四年十月之會勘紀錄表（見偵卷第二四頁）
          、八十七年二月十六日會勘紀錄表（見偵卷第五三頁）、八十七年九月十
          一日協調會紀錄、南投縣政府八十七年九月三十日（八七）投府建土字第
          一五Ｏ七九八號函、八十七年七月七日八八投府建字第一Ｏ一四五一號函
          各一份附卷可憑。按公物之指定係屬行政處分，而行政處分具有公定力，
          在未經行政機關或行政法院撤銷或廢止前，對人民、其他政府機關均具有
          拘束力；被告如認前開行政處分有違法或不當，亦應循行政爭訟程序解決
          ，豈可自行否定其效力。
    （四）況被告前於八十二年八月（詳細日期未載）出具同意書予鄭文鍵，其同意
          書記載載：「立同意書人所有座落埔里鎮○○段四八二、四八三號（重測
          前土地號為大肚段一Ｏ三、十五號）兩筆土地內壹百肆佰伍坪係寬度六公
          尺之農路（既成道路）願提供為永久性共同使用之道路，決無異議。」，
          其同意書後並附有地籍圖一份（見偵卷五八、五九頁），其同意書上有被
          告之簽名及蓋章，地籍圖上雖無被告之簽名，但其上蓋有被告之印章，與
          被告同意書上之蓋章相同；所繪之六公尺道路，即通過四八三號土地，與
          四八四號土地相接，中間無空白處，顯見附圖Ａ部分土地應係在被告提供
          土地之範圍內。
    （五）被告雖辯稱：伊只有寫同意書給鄭文鍵的太太，同意書上之簽名是伊簽的
          ，印章也是伊蓋的；但地籍圖謄本上之章不是伊蓋的云云（見原審法院八
          十七年十二月二十日訊問筆錄）。但查，上開同意書係被告所親簽及蓋章
          ，業據證人即鄭文鍵之妻蘇碧香於原審法院到庭結證屬實（見八十八年一
          月十四日訊問筆錄），至於地籍圖，證人蘇碧香則證稱沒有印象。證人鄭
          文鍵則結證稱：「同意書、地籍圖是伊交給縣政府的，同意書是伊太太給
          甲○○簽名的，地籍圖應該是被告自己蓋章的。地籍圖究竟是誰蓋章，因
          事隔甚久，伊無法確定，但伊能確定圖伊有拿給甲○○看過，否則伊錢不
          會給他」等語（見八十八年三月二十四日訊問筆錄），再參以與地籍圖蓋
          有相同之印章做為騎縫證明之用，顯見同意書、地籍圖、及騎縫用之印章
          應均是被告所提供。另提供忠實段四七七號之施李秀鳳、第四七九、四八
          Ｏ、四八一號土地之鄭世遠（見偵卷六Ｏ至六三頁），其出具之同意書及
          地籍圖格式與被告所出具者均相同，且被告、施李秀鳳、鄭世遠之印章形
          式不同，顯非同一人所刻，故上開之地籍圖上之印章應非鄭文鍵或蘇碧香
          自行加蓋無疑。
    （六）退萬步言，即便被告名義之地籍圖非被告之真意，但此係被告與購買土地
          使用權人即鄭文鍵之間的民事爭議。南投縣政府依形式審查，亦無從知悉
          被告【真意】為何，其據以認定現有巷道，並指定建築線，實難認有無違
          誤可言。
    （七）再者，原審法院會同被告、埔里地政事務所人員至現場測量，依被告所稱
          提供道路之【終點】按寬度六公尺之巷道測量，被告所提供位於四八二、
          四八三地號之【巷道】，僅有四三五平方公尺，約僅一三Ｏ坪，不足被告
          出具之「同意書」上所載之一四五坪；顯見被告主張已依約提供一四五坪
          云云，尚不足採。
    （八）被告又辯稱：伊在石堆前有設警告標誌，在一百公尺前即看得很清楚；夜
          間亦有反光設施；不生車輛往來之危險云云。但被告之前提係於，如臺灣
          地區於八十八年七月二十九日大部分地區停電，如有人夜間駕駛車輛行經
          該處，則有未及注意而撞擊之可能，仍有致生往來之危險。
    （九）又八十四年間南投縣政府會勘系爭巷道時，僅係目測，並未實地測量，業
          據證人曾仁隆於偵查中結證在卷（見偵查卷第四十八頁背面），經核與被
          告於原審法院所供相符（見原審法院卷第四十七頁），則該現有巷道面積
          與長度自不精確，要難指稱該巷道係由由右側起點起算一百五十公尺為基
          準，超過一百五十公尺部分即不在巷道範圍內。故被告上開所辯尚有誤會
          。又本件事證明確，被告聲請傳喚張霈榮到庭，證明四八三地號內之柏油
          路面乃乙○舖設，經核無必要，併此敘明。綜上所述，被告所辯，不足採
          信，其犯行堪以認定。
二、核被告甲○○所為，係犯刑法第一百八十五條第一項之壅塞陸路，致生往來之危
險罪、第三百五十四條之毀損罪；所犯上開二罪，有方法結果之牽連關係，為牽
    連犯，應從一重處斷。核被告所為二次壅塞行為，時間緊接，所犯罪名相同，顯
    係出於概括之犯意為之，為連續犯，應依刑法第五十六條之規定以一罪論，並加
    重其刑。檢察官雖僅就被告八十七年六月八日之壅塞行為提起公訴，就毀損部分
    ，及八十八年四月五日之壅塞行為未經起訴，但與起訴之部分有牽連犯及連續犯
    之裁判上一罪之關係，為起訴效力所及，本院自得併予審判，併予敘明。原審法
    院爰依刑事訴訟法第二百九十九條第一項前段、刑法第五十六條、第一百八十五
    條第一項、罰金罰鍰提高標準條例第一條前段之規定，並審酌被告身為退休警員
    ，應較常人更知遵守法紀，竟漠視法紀，附近居民之權益，恣意破壞供公眾使用
    之道路，且於埔里鎮公所依法恢復原狀後，變本加層厲，再度設置路障，壅塞道
    路，經行政機關數度函知應予恢復，仍毫無悔意，拒不改善，犯後態度不佳等一
    切情狀，量處有期徒刑一年。核其認事用法俱無不合，量刑亦稱妥適，被告上訴
    意旨否認犯罪，空言指摘原判決不當，並無可取，為無理由，應予駁回。查被告
    未曾受有期徒刑以上刑之宣告，有卷內前科表可查，且年已近八旬，經此偵審教
    訓，應知警惕諒無再犯之虞，本院認所宣告之刑，以暫不執行為適當，併諭知緩
    刑四年，以勵自新。
三、據上論結，應依刑事訴訟法第三百六十八條，刑法第七十四條第一款判決如主文
    。
本案經檢察官陳銘章到庭執行職務。
中      華      民      國    八十九      年      二      月   二十九   日
                              臺灣高等法院臺中分院刑事第十庭
                                    審判長法  官  黃  永  泉
                                          法  官  蔡  名  曜
                                          法  官  蕭  廣  政
右正本證明與原本無異。
如不服本判決應於收受送達後十日內向本院提出上訴書狀，其未述上訴之理由者並
得於提起上訴後十日內向本院補提理由書（均須按他造當事人之人數附繕本）。
                                          書記官  陳  三  軫
中      華      民      國    八十九      年      三      月     二     日
附錄論罪科刑法條：
刑法第一百八十五條
損壞或壅塞陸路、水路、橋樑或其他公眾往來之設備或以他法致生往來危險者，處五
年以下有期徒刑，拘役或五百元以下罰金。
因而致人於死者，處無期徒刑或七年以上有期徒刑；致重傷者，處三年以上、十年以
下有期徒刑。
第一項之未遂犯罰之。
                                                                        Ａ


司法院資訊處製作；財團法人民間司法改革基金會備份。
